【裁判字號】    98,台抗,915
【裁判日期】    981119
【裁判案由】    履行契約
【裁判全文】
最高法院民事裁定              九十八年度台抗字第九一五號
抗  告  人  甲○○○○○○○○.
法定代理人  丙○○
訴訟代理人  詹順發律師
上列抗告人因與相對人乙○○間請求履行契約事件，對於中華民
國九十八年八月十二日台灣高等法院裁定（九十七年度上字第一
一二二號），提起抗告，本院裁定如下：
    主  文
原裁定廢棄，應由台灣高等法院更為裁判。
    理  由
按聲明上訴，除有特別規定外，應以裁判之當事人為限（本院十
九年抗字第三一三號判例意旨參照）。又上訴不合法者，第二審
法院應以裁定駁回之。但其情形可以補正者，審判長應定期間先
命補正。民事訴訟法第四百四十四條第一項定有明文。本件原法
院裁定駁回抗告人對第一審即台灣台北地方法院（下稱台北地院
）九十七年度訴字第三四一六號判決（下稱第三四一六號判決）
之上訴，無非以：相對人（即被上訴人）起訴時，抗告人之法定
代理人（即管理人）原為杜文源、杜宗惠及丙○○三人。嗣丙○
○於民國九十七年四月二十七日，已遭抗告人之會員大會決議罷
免而喪失管理人資格，並經台北市松山區公所同意備查在案，核
與抗告人之規約書第九條規定：「本會管理人之選任應經會員全
員半數以上之決議或票選方式得會員三分之二同意為之，解任時
亦同。」之旨相符。是丙○○既非抗告人之法定代理人。竟於九
十七年十月二十九日，仍以抗告人之法定代理人身分，對於第三
四一六號判決，提起上訴（九十七年度上字第一一二二號），自
非合法等詞，為其論據。
惟查第三四一六號判決所列載之被告即受裁判之當事人為抗告人
，其對該判決，本即有聲明上訴之權限。如抗告人之原法定代理
人之一丙○○於以上訴人之名義提起上訴時，已喪失其法定代理
人之身分，且依上訴狀之當事人欄記載「上訴人甲○○○○○○
○○、法定代理人丙○○」等字樣（原審卷一一頁），亦見丙○
○確係以抗告人之法定代理人身分，用抗告人之名義對第三四一
六號判決，聲明上訴。而非以丙○○本人之名義為之。則抗告人
對該判決既有上訴之權限，又以其本人之名義聲明上訴，縱所列
法定代理人丙○○之資格已喪失，而可認抗告人之法定代理權有
所欠缺，然衡之首揭說明，原法院於未先定期間命其合法補正前
，究難遽謂抗告人之上訴為不合法。反之，苟丙○○之真意，係
以其自己之名義，對第三四一六號判決聲明上訴，因其非為該判
決之受裁判當事人，原無聲明上訴之權利，假籍抗告人之名義
為之，即應先命其更正「上訴人名義」，始能對之為裁判。乃原
法院於未查明丙○○究以其個人名義或抗告人之法定代理人身分
提起上訴前，即逕列抗告人為上訴人並以丙○○為其法定代理人
而對「上訴人：甲○○○○○○○○，法定代理人丙○○」為駁
回其上訴之裁定，未免速斷，於法自有違誤。抗告意旨，指摘原
裁定不當，求予廢棄，非無理由。
據上論結，本件抗告為有理由。依民事訴訟法第四百九十二條，
裁定如主文。
中    華    民    國  九十八  年   十一   月   十九   日
                      最高法院民事第三庭
                          審判長法官  蘇  茂  秋
                                法官  陳  碧  玉
                                法官  王  仁  貴
                                法官  張  宗  權
                                法官  葉  勝  利
      本件正本證明與原本無異
                                      書  記  官
中    華    民    國  九十八  年   十二   月    一    日
                                                     ｍ


司法院資訊處製作；財團法人民間司法改革基金會備份。
